臺灣臺北地方法院刑事判決
111年度審訴字第597號
公  訴  人  臺灣臺北地方檢察署檢察官
被      告  蘇政


上列被告因詐欺等案件，經檢察官提起公訴（110年度偵字第371
80號），被告於本院準備程序中就被訴事實為有罪之陳述，經本
院告以簡式審判程序之旨，並聽取當事人之意見後，裁定改行簡
式審判程序，並判決如下：
    主  文
蘇政犯如附表二所示之罪，各處如附表二「罪名及宣告刑」欄
所示之刑。應執行有期徒刑壹年參月。
未扣案之犯罪所得新臺幣肆仟元沒收，於全部或一部不能沒收或
不宜執行沒收時，追徵其價額。
    事  實
一、蘇政於民國110年9月15日前某時，加入由「ZZ」、「VV」
    等真實姓名年籍不詳之三人以上所組成，以實施詐術為手段
    之具有持續性、牟利性之有結構性之犯罪組織（涉犯參與組
    織之首次犯行，前經臺灣士林地方法院判處罪刑），擔任提
    款車手之工作，其等透過通訊軟體等方式聯繫，共同意圖為
    自己不法之所有，基於三人以上共同詐欺取財與掩飾、隱匿
    特定犯罪所得之來源及去向之洗錢之犯意聯絡，先由詐騙集
    團不詳成員於如附表一所示時間，以所示方式詐騙所示之人
    ，致其等陷於錯誤而依指示匯款，蘇政即依「ZZ」之指示
    ，前往臺北市○○區○○路000號旁之公園，向「VV」拿取如附
    表一所示各該人頭帳戶提款卡後，分別於如附表一所示之時
    間、地點，提領各該詐得款項，復將款項及提款卡放置於前
    揭公園內供不詳成員收取，上繳過程中並有不詳成員監看，
    蘇政則獲取日薪新臺幣（下同）2,000元或3,000之報酬。
二、案經鄧福勝、楊燕茜、李佳晏、許麗娟訴由臺北市政府警察
    局萬華分局報請臺灣臺北地方檢察署檢察官偵查起訴。
    理  由
壹、證據能力部分：
    本案據以認定事實之供述證據，公訴人及被告蘇政於本院
    言詞辯論終結前均未爭執其證據能力，經審酌該等證據之取
    得並無違法，且與本案待證事實具有關聯性，依刑事訴訟法
    第159條之5之規定，自有證據能力；至所引非供述證據部分
    ，與本案事實具自然關聯性，且非公務員違背法定程序所取
    得，依同法第158條之4規定反面解釋，亦具證據能力。
貳、實體部分：
一、認定事實所憑之證據及理由： 
  ㈠上揭事實，業據被告於本院審理時坦承不諱（見本院111年度
    審訴字第597號卷【下稱審訴字卷】第72頁），核與證人即
    各告訴人或被害人於警詢之證述情節相符（人別及卷證出處
    詳見附表一），且有如附表一「證據出處」欄所示之證據可
    佐（證據名稱及卷證出處詳見附表一），足認被告上開任意
    性自白確與事實相符，堪以採信。
  ㈡被告雖未自始至終參與各階段之犯行，而僅參與提領贓款部
    分，惟其與所屬詐騙集團其他成年成員既為詐欺被害人而彼
    此分工，參與詐欺取財罪之部分構成要件行為，且被告所為
    均係詐欺取財犯行不可或缺之內部分工行為，並相互利用其
    他成員之行為，以共同達成犯罪之目的，堪認係在合同意思
    範圍內，各自分擔犯罪行為之一部，並相互利用他人之行為
    ，以達犯罪之目的，且依前論述，被告於主觀上對於參與詐
    欺犯行之成員含自己達三人以上之事，亦屬知悉，自應就所
    參與犯行，對於全部所發生之結果共同負責。
　㈢被告依指示提領詐得贓款後，將領得之現金上繳予不詳成員
    ，致款項之流向去向不明而無從追查，客觀上已製造該詐欺
    犯罪所得金流斷點，達成隱匿犯罪所得之效果，妨礙該詐欺
    集團犯罪之偵查，自構成洗錢防制法第2條第2款「掩飾或隱
    匿特定犯罪所得之本質、來源、去向、所在、所有權、處分
    權或其他權益者」之洗錢行為甚明。
　㈣綜上，本案事證明確，被告犯行堪以認定，應予依法論科。
二、論罪科刑：
  ㈠法律適用：
    核被告各次所為，均係犯刑法第339條之4第1項第2款之三人
    以上共同詐欺取財罪及洗錢防制法第14條第1項之洗錢罪。
　㈡共犯及罪數關係：
  ⒈被告與「ZZ」、「VV」等詐騙集團成年成員就上開犯行間，
    係在合同意思範圍內，各自分擔犯罪行為之一部，並相互利
    用他人之行為，以達遂行詐欺取財等犯行，有犯意聯絡及行
    為分擔，應論以共同正犯。
　⒉被告就各告訴人或被害人匯入款項之多次提款行為，乃基於
    詐欺取財之單一犯意，時間密接、地點相同，各行為之獨立
    性極為薄弱，在刑法評價上，以視為數個舉動之接續施行，
    合為包括之一行為予以評價，均屬接續犯，各論以一罪即足
    。
　⒊被告各次所為，均以一行為同時觸犯三人以上共同詐欺取財
    罪及洗錢罪，均屬想像競合犯，應依刑法第55條規定，各從
    一重之三人以上共同詐欺取財罪處斷。
  ⒋被告就各告訴人或被害人所為三人以上共同詐欺取財犯行，
    侵害之財產法益不同，犯意各別，行為互殊，應予分論併罰
    （共6罪）。
　㈢刑之減輕事由之說明：
    被告於偵查中坦承客觀事實，本院審理時則坦承起訴罪名，
    是被告就所犯洗錢犯行部分，原應減輕其刑，惟依前揭罪數
    說明，被告就上開犯行均從一重論處三人以上共同詐欺取財
    罪，然就被告此部分想像競合輕罪得減刑部分，本院於依刑
    法第57條量刑時，將併予審酌，附此敘明。
　㈣量刑審酌：
　  爰以行為人責任為基礎，審酌被告不循正途獲取財物，竟擔
    任詐欺集團提款車手，使各告訴人或被害人受有財產損害，
    並危害財產交易安全，實屬不該，惟念被告犯後坦認犯行，
    且非居於詐欺犯罪主導地位，併參酌其迄未賠償本案告訴人
    或被害人（被告於準備程序時稱無賠償能力）等情、各告訴
    人或被害人所陳關於被告量刑之意見，兼衡被告審理時自述
    高中肄業之智識程度、未婚、現做工、月收入不穩定、無需
    扶養親人等生活狀況（見審訴字卷第75頁），暨其獲利、犯
    罪動機、目的、手段及各告訴人及被害人被詐欺之財物金額
    （被告提款金額）高低等一切情狀，各量處如附表二「罪名
    及宣告刑」欄所示之刑。另考量被告所為上揭犯行手法近似
    、相隔時間非長、所侵害法益之同質性高、數罪對法益侵害
    之加重效應較低等不法及罪責程度，定其應執行如主文第1
    項所示之刑。
三、沒收之說明：
　　查被告本案實際獲得報酬係以日薪2,000或3,000元計算，據
    其於審理時供承在卷（見審訴字卷第69頁），是本案報酬共
    4,000元（為被告利益，以日薪2,000元計算，計算式：2,00
    0元×2日），雖未扣案，然既未實際賠償告訴人或被害人，
    自應依同法第38條之1第1項前段及同條第3項之規定，宣告
    沒收，於全部或一部不能沒收或不宜執行沒收時，追徵其價
    額。另審酌被告本案犯行僅係負責取款之角色，並非主謀者
    ，且衡諸目前司法實務查獲之案件，取款車手於上繳贓款後
    ，對贓款即無處分權限，爰不就詐得款項部分宣告沒收，附
    此敘明。
據上論斷，應依刑事訴訟法第273條之1第1項、第299條第1項前
段（依法院辦理刑事訴訟案件應行注意事項第159點，判決書據
上論結部分，得僅引用應適用之程序法條），判決如主文。
本案經檢察官趙維琦提起公訴，檢察官呂俊儒到庭執行職務。
中　　華　　民　　國　　111 　年　　6 　　月　　 8　　日
                  刑事第二十庭  法  官  賴鵬年　
以上正本證明與原本無異。 
如不服本判決應於收受送達後20日內向本院提出上訴書狀，並應
敘述具體理由；其未敘述上訴理由者，應於上訴期間屆滿後20日
內向本院補提理由書（均須按他造當事人之人數附繕本）「切勿
逕送上級法院」。告訴人或被害人如對於本判決不服者，應具備
理由請求檢察官上訴，其上訴期間之計算係以檢察官收受判決正
本之日期為準。 因疫情而遲誤不變期間，得向法院聲請回復原
狀。
                                書記官　萬可欣
中　　華　　民　　國　　111 　年　　6 　　月　　8 　　日
附錄本案論罪科刑法條全文：
中華民國刑法第339條之4
犯第339條詐欺罪而有下列情形之一者，處1年以上7年以下有期
徒刑，得併科1百萬元以下罰金：
一、冒用政府機關或公務員名義犯之。
二、三人以上共同犯之。
三、以廣播電視、電子通訊、網際網路或其他媒體等傳播工具，
    對公眾散布而犯之。
前項之未遂犯罰之。
洗錢防制法第14條
有第二條各款所列洗錢行為者，處7年以下有期徒刑，併科新臺
幣5百萬元以下罰金。
前項之未遂犯罰之。
前二項情形，不得科以超過其特定犯罪所定最重本刑之刑。
附表一：
編號 告訴人/被害人 詐騙方式、時間及金額（新臺幣） 匯款帳戶 提領時間、地點及金額（新臺幣） 證據出處 1 黃仁輝 詐騙集團不詳成員於110年9月15日晚間7時32分許，撥打電話予黃仁輝，佯裝為東森購物網站及永豐銀行客服人員，稱因將其身分誤植為批發商，將連續扣款，而需依指示操作解除設定云云，致黃仁輝陷於錯誤，於同日晚間9時14分許，匯款4萬1,302元至右列帳戶。 第一商業銀行帳戶帳號00000000000號帳戶（戶名：周欣怡） 110年9月15日晚間9時14分及19分許，在臺北市○○區○○街0段00號（全家超商萬中店）及臺北市○○區○○街0段00號（統一超商鑫武昌店），由蘇政分2次提領1萬元、2萬元（共3萬元）。 ⑴證人即告訴人黃仁輝於警詢之證述（見臺灣臺北地方檢察署110年度偵字卷第37180號卷【下稱偵字卷】第101至102頁） ⑵報案資料（見偵字卷第100、103至106頁） ⑶左列帳戶歷史交易明細（見偵字卷第15頁） ⑷監視器錄影畫面擷圖（見偵字卷第54至56頁） 2 鄧福勝 詐騙集團不詳成員於110年9月15日晚間8時許，撥打電話予鄧福勝，佯裝為拓伊生活及郵局客服人員，稱因錯誤設定為大量購買商品，而需依指示操作解除設定云云，致鄧福勝陷於錯誤，於同日晚間9時7分許，匯款2萬9,985元至右列帳戶。  110年9月15日晚間9時14分許，在臺北市○○區○○街0段00號（全家超商萬中店），由蘇政提領2萬元。 ⑴證人即告訴人鄧福勝於警詢之證述（見偵字卷第121至123頁） ⑵報案資料（見偵字卷第110至115頁） ⑶告訴人郵政存簿內頁影本、自動櫃員機交易明細表（見偵字卷第117至119頁） ⑷左列帳戶歷史交易明細（見偵字卷第15頁） ⑸監視器錄影畫面擷圖（見偵字卷第54頁） 3 楊燕茜 詐騙集團不詳成員於110年9月15日晚間7時16分許，撥打電話予楊燕茜，佯裝為東森購物網站及匯豐銀行客服人員，稱因系統錯誤新增訂單，而需依指示操作解除設定云云，致楊燕茜陷於錯誤，於同日晚間9時20分許，匯款1萬9,213元至右列帳戶。  110年9月15日晚間9時24分及25分許，在臺北市○○區○○街00巷00號（全家超商萬捷店），由蘇政分2次提領2萬元、2萬元（共4萬元，含編號1、2款項）。 ⑴證人即告訴人楊燕茜於警詢之證述（見偵字卷第126至127頁） ⑵報案資料（見偵字卷第128至129頁） ⑶告訴人郵政存簿內頁影本、自動櫃員機交易明細表（見偵字卷第130至131頁） ⑷左列帳戶歷史交易明細（見偵字卷第15頁） ⑸監視器錄影畫面擷圖（見偵字卷第56至58頁） 4 李佳晏 詐騙集團不詳成員於110年9月17日晚間6時14分許，撥打電話予李佳晏，佯裝為誠品客服人員，稱因系統錯誤將其設為VIP會員，而需依指示操作解除設定云云，致李佳晏陷於錯誤，於同日晚間7時22分及33分許，分2次匯款4萬9,985元、9萬9,985元至右列帳戶。 中華郵政帳戶帳號00000000000000號帳戶（戶名：曾姿吟） 110年9月17日晚間7時32分至58分許，在臺北市○○區○○街0段00號（統一超商鑫武昌店）、臺北市○○區○○○路00號（統一超商漢寧店）及臺北市○○區○○街0段00○0號（全家超商萬明店），由蘇政分4次提領1萬5元、2萬5元、2萬5元、1萬9,005元（共6萬9,020元）。 ⑴證人即告訴人李佳晏於警詢之證述（見偵字卷第137至140頁） ⑵報案資料（見偵字卷第141至146頁） ⑶告訴人轉帳交易明細擷圖（見偵字卷第147頁） ⑷左列帳戶歷史交易明細（見偵字卷第9至13頁） ⑸監視器錄影畫面擷圖（見偵字卷第49至53頁） 5 鄭瓊英 詐騙集團不詳成員於110年9月17日某時許，撥打電話予鄭瓊英，佯裝為心肉舖子客服人員，稱因購買物品設定錯誤，而需依指示操作解除設定云云，致鄭瓊英陷於錯誤，於同日晚間8時22分許，匯款4萬9,998元至右列帳戶。 華南商業銀行帳戶帳號000000000000號帳戶（戶名：曾德木） 110年9月17日晚間8時30分及31分許，在臺北市○○區○○○路00號（統一超商漢寧店），由蘇政分2次提領2萬5元、2萬5元（共4萬10元）。 ⑴證人即被害人鄭瓊英於警詢之證述（見偵字卷第157至158頁） ⑵報案資料（見偵字卷第155至156、159至177、187頁） ⑶被害人台新銀行存簿內頁影本、交易明細（見偵字卷第181至183、189至191頁） ⑷左列帳戶歷史交易明細（見偵字卷第19頁） ⑸監視器錄影畫面擷圖（見偵字卷第58至59頁） 6 許麗娟 詐騙集團不詳成員於110年9月17日下午4時49分許，撥打電話予許麗娟，佯裝為網路購物客服人員，稱因將其身分誤植為直銷戶，將每月扣款，而需依指示操作解除設定云云，致許麗娟陷於錯誤，於同日晚間7時49分許，匯款2萬9,999元至右列帳戶。 華南商業銀行帳戶帳號000000000000號帳戶（戶名：陳慈喜） 110年9月17日晚間8時1分許，在臺北市○○區○○街0段00號（統一超商六福店），由蘇政提領2萬5元。 ⑴證人即告訴人許麗娟於警詢之證述（見偵字卷第227至233頁） ⑵報案資料（見偵字卷第235至263、273頁） ⑶告訴人自動櫃員機交易明細表（見偵字卷第271頁） ⑷左列帳戶歷史交易明細（見偵字卷第17頁） ⑸監視器錄影畫面擷圖（見偵字卷第60至61頁） 
附表二：
編號 犯罪事實 罪名及宣告刑 1 如附表一編號1所示 蘇政犯三人以上共同詐欺取財罪，處有期徒刑壹年。 2 如附表一編號2所示 蘇政犯三人以上共同詐欺取財罪，處有期徒刑壹年。 3 如附表一編號3所示 蘇政犯三人以上共同詐欺取財罪，處有期徒刑壹年。 4 如附表一編號4所示 蘇政犯三人以上共同詐欺取財罪，處有期徒刑壹年。 5 如附表一編號5所示 蘇政犯三人以上共同詐欺取財罪，處有期徒刑壹年。 6 如附表一編號6所示 蘇政犯三人以上共同詐欺取財罪，處有期徒刑壹年。